【裁判字號】    99,消債聲,103
【裁判日期】    990824
【裁判案由】    聲請免責
【裁判全文】
臺灣板橋地方法院民事裁定           99年度消債聲字第103號
債  務  人  甲○○
上列債務人因消費者債務清理事件，本院裁定如下：
    主  文
債務人甲○○不免責。
    理  由
一、按「法院為終止或終結清算程序之裁定確定後，除別有規定
    外，應以裁定免除債務人之債務。」、「債務人有下列各款
    情形之一者，法院應為不免責之裁定，但債務人證明經普通
    債權人全體同意者，不在此限：一、於七年內曾依破產法或
    本條例規定受免責；二、隱匿、毀損應屬清算財團之財產，
    或為其他不利於債權人之處分；三、捏造債務或承認不真實
    之債務；四、因浪費、賭博或其他投機行為，致財產顯然減
    少或負擔過重之債務，而生開始清算之原因；五、於清算聲
    請前一年內，已有清算之原因，而隱瞞其事實，使他人與之
    為交易致生損害；六、明知已有清算原因之事實，非基於本
    人之義務，而以特別利於債權人中之一人或數人為目的，提
    供擔保或消滅債務；七、隱匿、毀棄、偽造或變造帳簿或其
    他會計文件之全部或一部，致其財產之狀況不真確；八、故
    意於財產及收入狀況說明書為不實之記載，或有其他故意違
    反本條例所定義務之行為」，消費者債務清理條例第132 條
    、第134條定有明文。
二、本件債務人甲○○聲請消費者債務清理事件，前經本院於民
    國99年4 月28日裁定開始清算程序，並同時終止清算程序（
    本院99年度消債清字第83號），上開終止清算程序部分因未
    經抗告而確定。經本院依職權函知全體無擔保債權人，就本
    院應否裁定免除債務人債務陳述意見結果，債權人均具狀表
    明不同意債務人免責等情，亦有上開債權人之陳報狀在卷可
    佐。依債權人大眾商業銀行股份有限公司（下稱大眾商業銀
    行、中國信託商業銀行股份有限公司（下稱中國信託商業銀
    行）、台北富邦商業銀行股份有限公司（下稱台北富邦商業
    銀行）、匯豐（台灣）商業銀行股份有限公司（下稱匯豐（
    台灣）商業銀行，承受香港商香港上海匯豐銀行股份有限公
    司所分割之資產、負債及在台分行部分營業）、萬泰商業銀
    行股份有限公司（下稱萬泰商業銀行）所提出之債務人信用
    卡及現金卡之消費明細表所示，債務人使用大眾商業銀行信
    用卡於92年7月共提領新臺幣（下同）3萬元、93年2月共提
    領11,000元、93年9月提領20,600元及95年4月共提領52,100
    元（見本院卷第11頁）；債務人使用中國信託商業銀行現金
    卡於93年5月提領17,834元、93年6月提領4,106元、93年7月
    提領5,117元、93年11月提領20,117元、94年3月提領24,117
    元、94年8月提領5,117元及97年5月提領7,000元（見本院卷
    第15至20頁）；債務人使用台北富邦商業銀行信用卡95年8
    月及96年7月分別於家福股份有限公司消費5,801元及4,664
    元、95年10月及96年6月分別於燦坤3C消費4,684元及4,231
    元、95年11月於新燁電腦消費5,000元，及頻繁高單價之電
    視、多媒體購物（富邦MOMO媒體購物、興奇網路購物、雅虎
    媒體購物、PC HOME網路購物、PAY EASY網路購物及VIV A購
    物台）、百貨精品或大型連鎖賣場（小北百貨、瑞山精品、
    悅揚藝文中心、香水MALL、家樂福及遠東愛買百貨）、3C商
    品（鈊象電子、燦坤3C、新燁電腦、紅陽科技全國電子等）
    及汽車旅館（郝柏村旅館、唐城汽車旅館及藏愛汽車旅館等
    ）（見本院卷第23至28頁）；債務人使用香港商香港上海匯
    豐銀行股份有限公司現金卡於92年至95年期間，多筆預借現
    金合計金額153,414元（見本院卷第31頁）；債務人使用萬
    泰商業銀行現金卡於92年共提領102,500元、93年共提領85,
    122元、94年共提領25,000元、95年共提領18,900元及96年
    共提領38,400元（見本院卷第33至35頁）。且債務人亦具狀
    略稱：95年5月因母親突然過世，其因此患得中重度憂鬱症
    ，王昭月利用其患此症的弱點和過於善良的心，接近安慰債
    務人，不久她說有經濟上困難要債務人幫助她，因此二人一
    同前往富邦辦理信貸，她主張繳款地址寫至寄到她住所，而
    債務人這是戶籍地而已，剛開始她都有按時繳款，除富邦信
    貸外，債務人不知道她何時將債務人身分證影印去辦理多家
    銀行的現金卡和信用卡，直到96年收到多家銀行催討繳款，
    而這些所借的款和所有消費的物品，債務人一毛錢都沒用過
    ，更別提借款了，其打電話給王昭月問明事情，她只回答債
    務人她無力還款，更因此避不見面等語（見本院卷第44至45
    頁），經查債務人並未對王昭月提起任何刑事或民事訴訟，
    此有查詢表等附卷可稽（見本院卷第46至52頁），而債務人
    對其所陳其係遭王昭月利用及冒名辦理信用卡及現金卡之事
    實，亦未舉證以實其說，尚難採信。矧依上開債務人之信用
    卡、現金卡消費及預借現金之金額、次數等情，以及債務人
    所自陳之收入、支出情形，堪認債務人並未謹慎消費、撙節
    開支，節省生活非必要性之支出以求致力還款予各債權人，
    反以辦理現金卡、信用卡之方式，為大量、非必要性之消費
    支出行為，致負擔過重之債務，是債務人顯有「因浪費、賭
    博或其他投機行為，致財產顯然減少或負擔過重之債務，而
    生開始清算之原因」之情事，依消費者債務清理條例第134
    條第4款規定，法院應為不免責之裁定，爰裁定如主文。
中    華    民    國    99    年    8     月    24    日
                  民事第三庭    法  官  楊千儀
以上正本係照原本作成。
如對本裁定抗告，須於裁定送達後10日內向本院提出抗告狀，並
應繳納抗告裁判費新臺幣1,000元。
中    華    民    國    99    年    8     月    24    日
                                書記官  劉鴻傑

司法院資訊處製作；財團法人民間司法改革基金會備份。
